臺灣臺北地方法院民事判決　　　　　　 95年度重訴字第856號
原　　　告　甲○○
訴訟代理人　姜明遠律師
被　　　告　乙○○
訴訟代理人　廖學興律師
複代理人　　潘英芳律師
上列當事人間因原告提起刑事附帶民事訴訟，請求侵權行為損害
賠償事件，經本院刑事庭裁定移送前來（95年度交重附民字第1號
），本院於中華民國96年7月11日言詞辯論終結，判決如下：
    主      文
被告應給付原告新臺幣柒佰貳拾肆萬貳仟伍佰柒拾參元，及自民
國九十四年十二月十七日起至清償日止，按週年利率百分之五計
算之利息。
原告其餘之訴駁回。
訴訟費用由被告負擔三分之二，餘由原告負擔。
本判決第一項於原告以新台幣貳佰肆拾貳萬元為被告供擔保後，
得假執行，但被告如以新台幣柒佰貳拾肆萬貳仟伍佰柒拾參元為
原告預供擔保，得免為假執行。
原告其餘假執行之聲請駁回。
    事實及理由
壹、程序方面：
    按訴狀送達後，原告不得將原訴變更或追加他訴。但擴張或
    減縮應受判決事項之聲明者，不在此限，民事訴訟法第255
    條第1項第3款定有明文。本件原告原於附帶民事事件起訴狀
    聲明「 (一)被告應給付原告新臺幣2565萬3842元及自起訴
    狀繕本送達之翌日起至清償日止，依週年利率5%計算之利息
    。(二)願供擔保，請准宣告假執行。」嗣於96年5月3日變更
    聲明為「 (一)被告應給付原告新臺幣1841萬3168元及自起
    訴狀繕本送達之翌日起至清償日止，依週年利率5%計算之利
    息。(二)願供擔保，請准宣告假執行。」核屬縮減應受判決
    事項之聲明，依前開說明，自應准許，合先敘明。
貳、實體方面：
一、原告主張：
    （一）被告於民國 93 年 4 月 24 日上午 8 時 25 分，駕
          駛車牌號碼 5D-5875 號之自用小客車，沿台北縣新
          店市○○路往青山鎮社區方向行駛，行經青山鎮社區
          大門前約 200 公尺時，本應注意汽車在劃有分向限
          制線之路段，不得迴車；汽車迴車前，應暫停並看清
          無來往車輛，始得迴轉，而依當時天候陰、日間自然
          光線、道路無缺陷且視距良好，依當時情形無不能注
          意之情事，竟疏於注意，未讓直行車先行，即貿然在
          前開劃有分向限制線之路段迴轉，致其車輛之左前葉
          子板不慎撞及同向左後方直行由原告所騎乘車牌號碼
          DSL-551 號輕型機車之右側車身，致原告於人車倒地
          後，受有頭部外傷合併腦內血腫、左鎖骨骨折、左側
          半身癱瘓等二肢以上機能毀敗之重傷害。
    （二）被告因駕駛汽車過失致原告受有身體損害，因而支出
          耕莘醫院、萬芳醫院、晉康復健科診所、台欣中醫診
          所、興隆診所等醫療費用共 23 萬 3988 元、增加醫
          療器材、聘雇看護、交通費等生活上之需要共 411
          萬 0570 元，減少勞動能力相當於薪資 846 萬 9642
          元，另受有非財產上之損害 500 萬元，爰依民法第
          184 條、第 193 條第 1 項、第 195 條第 1 項規定
          ，請求被告負損害賠償之責。並聲明：(一 )被告應
          給付原告新台幣 1841 萬 3168 元，及自起訴狀繕本
          送達之翌日起至清償日止，依週年利率 5% 計算之利
          息。(二 )願供擔保，請准宣告假執行。
二、被告則以下列陳述資為抗辯：
    (一)不爭執原告主張被告撞傷原告之事實。惟對於肇事責任
        被告否認有過失，縱認被告有過失，原告亦與有過失。
    (二)支出之醫療費用部分：否認原告在耕莘醫院、萬芳醫院
        之優等病房費差額之必要性，亦否認原告在晉康復健科
        、台欣中醫診所、興隆診所等進行中醫治療及復健之必
        要性。
    (三)就原告主張增加生活上之需要部分：否認「踝足肢架」
        醫療器材屬復健過程中所必要。其次，原告由其母申請
        外籍看護工照顧，否認原告有實際支出聘雇看護費用，
        再者，原告二哥結束檳榔攤營業照顧其生活起居，原告
        得請求之看護費損失，僅止於原告二哥因經營檳榔攤可
        受有之利益。至於交通費用，原告未實際前往就醫之交
        通費支出及非必要醫療行為即上述中醫診所、復健科等
        部分所支出之計程車車資，均不得向被告請求。
    (四)減少勞動能力部分：不爭執原告喪失勞動能力之情，但
        原告就其實際收入情形舉證不足採信，至多得以基本工
        資15,840 元作為計算標準。
    (五)非財產上之損害：被告並無工作且無任何收入，所居住
        之房屋非被告所有。原告雖曾為水電師傅，惟其工作之
        性質並非每月均有穩定之收入，復未說明擁有何資產，
        衡諸兩造經濟地位身分，原告請求500萬元顯屬過高。
    (六)原告領取被告所投保之汽車強制責任保險賠償金137萬
        元已先填補損害，不能再行請求，應予扣除。
    並聲明：(一)原告之訴駁回。(二)如受不利判決，願供擔保
    請准宣告免為假執行。
三、查原告主張被告於93年4月24日上午8時25分，駕駛車牌號碼
    5D-5875號之自用小客車，沿臺北縣新店市○○路往青山鎮
    社區方向行駛，行經青山鎮社區大門前約200公尺，該路段
    劃有分向限制線，不得迴車，當時天候陰、日間自然光線、
    道路無缺陷且視距良好。被告在前開劃有分向限制線之路段
    迴轉，致其車輛之左前葉子板與同向左後方直行由原告所騎
    乘車牌號碼DSL-551號輕型機車之右側車身相撞。原告於人
    車倒地後，受有頭部外傷合併腦內血腫、左鎖骨骨折、左側
    半身癱瘓等二肢以上機能毀敗之重傷害等情，有目擊證人蕭
    春進之證詞（見93年度偵字第16427號卷，下稱偵查卷第25
    、54頁）、臺北市○○○○○道路交通事故現場圖（見偵查
    卷卷第7頁）、道路交通事故調查報告表 (一)、(二) （見
    偵查卷第8、9頁）、肇事現場照片11張（見偵查卷第28至33
    頁）、臺北縣政府警察局新店分局交通事故補充資料表（見
    偵查卷第38頁）、財團法人天主教耕莘醫院（下稱耕莘醫院
    ）診斷證明書一紙（見偵查卷第46頁）、病歷一份及該院95
    年1月17日耕醫字第0950010106號函暨所附病歷摘錄單一紙
    可稽，復為被告所不爭執。而被告因上開行為，經刑事判決
    認定被告成立過失傷害致重傷罪，判處有期徒刑5月確定，
    亦經本院調閱本院臺灣臺北地方法院94年度交易字383號刑
    事判決刑事案卷核閱屬實，自堪信為真實。
四、原告另主張：被告依當時情形無不能注意之情事，竟疏於注
    意，未讓直行車先行，即貿然在劃有分向限制線之路段迴轉
    ，具有過失等語，為被告否認，並以：被告雖係於雙黃線處
    擬迴轉，惟已善盡注意之義務，此由同時間有二車均能順利
    超車，可資證明，原告未注意車前狀況且超速行駛，方為本
    件事故發生之主因，被告並無過失等語抗辯。惟按汽車在劃
    有分向限制線之路段，不得迴車；汽車迴車前，應暫停並看
    清無來往車輛，始得迴轉，道路交通安全規則第106條定有
    明文。查本件車禍事故當時天候陰、日間自然光線、道路無
    缺陷且視距良好，依當時情形無不能注意之情事，被告竟疏
    於注意，未讓直行車先行，即貿然在前開劃有分向限制線之
    路段迴轉，致其車輛之左前葉子板不慎撞及同向左後方直行
    由原告所騎乘車牌號碼DSL-551號輕型機車之右側車身等事
    實，其具有過失甚明。此由台灣省車輛行車事故覆議委員會
    函所載覆議意見書亦同此認定（見偵查卷第98頁），是被告
    確有過失，堪可認定。
五、按故意或過失不法侵害他人之身體或健康者，對於被害人因
    此喪失或減少勞動能力或增加生活上之需要時，應負賠償責
    任；又不法侵害他人之身體、健康，被害人雖非財產上之損
    害，亦得請求賠償相當之金額，民法第193條第1項、第195
    條第1項分別定有明文。查原告主張其所受之損害，與被告
    之過失行為間有相當因果關係，已如前述，原告依侵權行為
    之法律關係，請求被告負損害賠償之責，即屬有據。茲就原
    告請求之項目及金額，逐項審酌如下：
    （一）支出之醫療費用部分：
          被告否認原告在耕莘醫院、萬芳醫院之優等病房費差
          額之必要性，亦否認原告在晉康復健科、台欣中醫診
          所、興隆診所等進行中醫治療及復健之必要性，經查
          ：
     1.天主教耕莘醫院部分，本院認原告得請求12萬9180元：
      （1）原告請求自 93 年 5 月 26 日起至 7 月 26 日共
           61 天之每日病房費為 1,300 元合計 7 萬 9,300
           元，並提出耕莘醫院自費醫療費用明細表為憑，被
           告雖辯稱按耕莘醫院網頁之病房種類及費用表內容
           以觀，原告所居住之病房種類為「Ａ棟或 E 棟之雙
           人病房」，倘原告居住 3 人病房或其餘棟之雙人病
           房，尚毋需給付差額或僅需給付每日 400 或 600
           元之差額，則原告此部分請求即非醫療之必要費用
           等語。惟查原告受重傷害僱用看護工照料之事實，
           為被告不爭執，則原告使用略大之優等病房容納看
           護一人及看護作業空間，尚與常情無違，況且健保
           有無給付與醫療費用是否必要並無絕對關係，是被
           告主張原告病房費逾健保病房部分之支出並無必要
           等語，並不可採，原告此部支出應該為有必要，其
           請求為有理由，應予准許。
      （2）自 93 年 5 月 26 日起至 7 月 26 日之急住部分
           負擔：原告請求上開期間內之急住部分負擔共 3 萬
           4,634 元，並提出被告不爭執真正之耕莘醫院自費
           醫療費用明細表為憑，被告雖辯稱急住部分負擔之
           計算方式不明確，未必與醫療費用有關，其中病房
           費用又包含優等病房差額，係無必要之費用等語，
           惟按 84 年 5 月 2 日中央健康保險局 (84) 健保
           醫字第 84004598 號公告「全民健康保險保險對象
           門診醫療費用自行負擔金額及住院醫療費用自行負
           擔金額」，可知急住部分負擔係全民健保局所設定
           之分級負擔費用方法，以不同住院日數而設定相對
           應之自行負擔金額比例，是原告執該明細表主張有
           支出相關醫療費用，尚屬有據，次查原告於 93 年
           9 月 2 日至 95 年 9 月 1 日間僱用看護工之事實
           ，有行政院勞委會 95 年 9 月 6 日勞職外字第
           0950812411 號函可證，則原告於 93 年 5 月 26
           日起至 7 月 26 日期間使用略大之優等病房容納看
           護一人及看護作業空間，尚與常情無違，應認有必
           要。是原告請求 3 萬 4,634 元，為有理由，應予
           准許。
      （3）此外另就兩造不爭執之予以扣除之證明書費用、膳
           食材料費等予以增減，應認原告此部分請求 12 萬
           9180 元為有理由。
     2.萬芳醫院部分，本院認原告得請求7萬4038元：
        查原告請求每日病房費部分，包含因無空病房而必須加
        價補差額部分，共計 7 萬 4038 元，被告雖抗辯優等
        病房無必要云云，惟查本院認優等病房費係屬必要之費
        用，已如前述，是原告請求此部分亦應准許。
     3.晉康復健科診所、台欣中醫診所、興隆診所部份，本院
       認原告得請求 3 萬 770 元：
     （1）查原告請求晉康復健科診所 1620 元、台欣中醫診所
          2 萬 7850 元、興隆診所 1300 元等復健費用，業據
          提出單據等件為證，被告雖以原告於萬芳醫院進行復
          健行為之期程當中，未舉證說明其必須另外接受其他
          復健為由，否認相關支出之必要性。惟查原告所受傷
          勢非輕，衡情西醫亦無法短期治癒，且上開各診所均
          屬醫療機構，亦有執行醫療業務之能力，又按中西醫
          治療方法及原理各有所長，原告豈有單獨接受西醫療
          法而排拒中醫治療之理，是被告主張原告於接受西醫
          治療外，並無接受中醫治療及復健之必要云云，尚無
          可採。
     （2）被告又主張原告興隆診所 1,300 元醫療費用中 95
          年 10 月 5 日、95 年 12 月 26 日、96 年 1 月
          26 日、96 年 2 月 9 日、96 年 3 月 2 日、96 年
          3 月 1 6 日及 96 年 4 月 13 日，原告亦前往台欣
          中醫診所就診，並無必要云云。經查，本院認原告之
          重傷害，得以同時接受中醫及西醫治療已如前述，而
          中醫、西醫之療程，各有計算，自有可能重複於同一
          日治療，是被告空言質疑否認原告於同一日就診並無
          必要云云，並不可採。
     （3）至於心惠養生足道館係屬民俗醫療，原告復無法證明
          於接受中、西醫療復健外，尚有必要為該等民俗醫療
          ，其請求此部分並不足採。
    （二）增加生活上之需要部分：
          原告主張因本件事故增加生活上之需要，合計為 470
          萬 9,538 元。其中，遵醫囑購買「踝足肢架」支出
          3,500 元。聘雇看護部分，原告自 93 年 7 月 26
          日起至 8 月 20 日止，自行雇用本國看護支出 50,
          000 元，自 93 年 9 月 2 日起，依法引進越南籍看
          護，至 95 年 8 月 27 日外勞離境止，支出
          49 萬 7,328 元，合計已支出 54 萬 7,328 元；原
          告自 95 年 8 月 28 日起，尚有平均餘命 38 年，
          以勞基法最低工資按月計算看護費 15,840 元，每年
          支出總額為 190,080 元，以年息 5% 複式霍夫曼計
          算法，第一年不扣除中間利息，被告未來應支付看護
          費用 4, 110,570 元。至於計程車交通費部分，已支
          出 48,140 元。惟被告否認「踝足肢架」醫療器材屬
          復健過程中所必要，再者，原告由其母申請外籍看護
          工照顧，否認原告有實際支出聘雇看護費用，又原告
          二哥結束檳榔攤營業照顧其生活起居，原告得請求之
          看護費損失，僅止於原告二哥因經營檳榔攤可受有之
          利益。至於交通費用，原告未實際前往就醫之交通費
          支出及非必要醫療行為即上述中醫診所、復健科等部
          分所支出之計程車車資，均不得向被告請求等語。經
          查：
      1.添購醫療器材 3500 元部分，本院認不得請求：
        被告否認「踝足肢架」醫療器材係原告復健過程中所必
        要購買之器材，查原告就該器材之必要性未舉證以實其
        說，自不得為有利於原告之認定，其請求即無理由，應
        不允許。
      2.聘僱看護部分，本院認原告得請求 464萬 5892 元：
     （1) 按親屬間之看護，縱因出於親情而未支付該費用，然
          其所付出之勞力，顯非不能以金錢為評價，此種基於
          身分關係之恩惠，自不能加惠於加害人，而應比照一
          般看護情形，認被害人受有相當看護費之損害，命加
          害人賠償，始符民法第 193 條第 1 項所定「增加生
          活上需要」之意旨（最高法院 89 年度台上字第
          1749 號判決要旨參照）。查被告對於原告接受看護
          之事實並不爭執，並有原告提出華邑人力仲介公司費
          用明細、被告不爭執之樺新看護中心收款單及行政院
          勞委會 95 年 9 月 6 日勞職外字第 0950812411 號
          函在卷可稽，則原告受有看護費之損失，洵堪認定。
     （2）次查原告主張自 93 年 7 月 26 日至 8 月 20 日由
          訴外人黃玉書看護，支出 5萬元，自 93 年 9 月
          2 日起至 95 年 9 月 2 日由其母聘用外籍看護工代
          其照顧其生活起居，支出 49 萬 7328 元，並提出樺
          欣看護中心收款單 、行政院勞委會上揭函文為證，
          自堪信為真實，另自 95 年 8月 28 日起由其二哥照
          顧其生活起居，雖未實際支出，惟揆諸前開說明，仍
          應認原告受有相當於看護費損害，並得以最低工資
          15,840 元作為請求看護費之計算基準。至於被告辯
          稱行政院勞委會函與華邑人力仲介公司費用明細之聘
          僱人為原告之母，均非原告，原告無此支出，惟按前
          開說明，自不能因此加惠被告而認原告未受有損害，
          另被告主張原告二哥看護部分以經營檳榔攤可受有之
          利益，顯就原告所受損害與其二哥所獲利益有所誤認
          據之請求費用，此主張亦不可採。
     （3）查原告所受左側半身癱瘓、二肢以上機能毀敗之重傷
          害，依目前醫療水準，確已無法康復，將屬終身殘疾
          ，原告終身均須仰賴他人照顧，有耕莘醫院病歷摘錄
          單在卷可稽。又原告主張自 95 年 8 月 28 日起由
          其二哥高仁勇負責照顧原告起居等情，為兩造所不爭
          執，參酌原告係 53 年 5 月 26 日生，至 95 年 8
          月 28 日止，為 42 歲又 3 月 2 日，依 93 年度台
          北市簡易生命表（男性）所示，原告之平均餘命為
          37.82 年，以每月看護費 1 萬 5,840 元計算（勞基
          法最低工資），每年支出總額為 19 萬 0,080 元，
          被告共計應支付看護費用 409 萬 8564 元（年息 5%
          複式霍夫曼計算法，第一年不扣除中間利息）, 其計
          算式為 190, 080 × (21.274594+0.350877 ×0.82)
           =409 萬 8564 （小數點以下四捨五入）。
    3.計程車交通費部分，本院認原告得請求5670元：
     （1) 原告主張搭乘計程車前往萬芳醫院 55 次，每次單趟
          計程車資為 105 元，並提出由原告自行註明為前往
          臺北市立萬芳醫院就醫之計程車收據部分。惟查，其
          中 95 年 10 月 23 日雖註明搭乘，但依原告所提出
          之相關醫療單據以觀，並未有當日前往臺北市立萬芳
          醫院就醫之紀錄，該部分自不得請求。
     （2) 原告復主張搭乘計程車前往台欣中醫診所 238 次，
          每次單趟計程車資為 70 元，前往興隆診所 13 次，
          每次單趟計程車資為 105 元，前往晉康復健科診所
          3 次，每次單趟計程車資為 90 元，固據提出由原告
          自行註明為前往台欣中醫診所、興隆診所、晉康復健
          科診所就醫之計程車收據為證，然查，上開單據並無
          記載搭乘日期、起訖點亦無所知，尚難使本院認為有
          此支出，自不得向被告請求之。
     （3）綜上所述，原告僅得請求計程車交通費：5670元。
    （三）減少勞動能力部分，本院認原告得請求 268 萬 3975
          元：
          被告不爭執原告喪失勞動能力之情，但原告就其實際
          收入情形舉證不足採信，至多得以基本工資 1 萬 5,
          840 元作為計算標準。經查：按身體或健康受侵害，
          而減少勞動能力者，其減少及殘存勞動能力之價值，
          不能以現有之收入為準，蓋現有收入每因特殊因素之
          存在而與實際所餘勞動能力不能相符，現有收入高者
          ，一旦喪失其職位，未必能自他處獲得同一待遇，故
          所謂減少及殘存勞動能力之價值，應以其能力在通常
          情形下可能取得之收入為標準 (61 年台上字第 1987
          號判例要旨參照 )。原告於 53 年 5 月 26 日生，
          有戶籍謄本在卷可證，其於本件車禍發生前擔任水電
          師傅工作，有勞動能力，據萬芳醫院 96 年 4 月 16
          日萬院醫院字第 0960002393 號函，原告因被告之過
          失行為，受有 2 肢癱瘓之傷害，已達喪失全部勞動
          力之程度。另據兩造所不爭之行政院勞工委員會所公
          布之最低工資每月 15840 元計算，原告將來每年之
          所得為 190080 元（即 15840 × 12=190080) ，參
          酌勞動基準法第 54 條規定，年滿 60 歲者雇主得強
          制其退休，故原告自 93 年 4 月 24 日本件車禍發
          生至原告 60 歲即 113 年 5 月 26 日止，原告尚有
          工作能力 20 年又 1 個月，依年息 5% 複式霍夫曼
          計算法，第一年不扣除中間利息，原告因勞動能力喪
          失所受之損害為 0000000 元（即 190080 × (14.
          116070 即 20 年不扣第一年 + (差值 )0.05 ×
          1/12)= 268 萬 3975，元以下四捨五入），其請求
          268 萬 3975 元部分，洵屬正當，逾此部分之請求並
          無理由。
    （四）非財產上之損害，本院認原告得請求200萬元：
          被告抗辯其所居住之房屋非被告所有，原告雖曾為水
          電師傅，惟其工作之性質並非每月均有穩定之收入，
          復未說明擁有何資產，衡諸兩造經濟地位身分，原告
          請求 500 萬元顯屬過高。經查原告因本件車禍受傷
          ，致二肢癱瘓，日常生活需接受他人看護，難以自立
          ，精神及肉體受有痛苦，本院斟酌原告受傷時正值中
          壯年，因被告之過失造成其傷害，牽連家屬，另受有
          二肢機能毀壞之重傷害，肢體肌肉、神經回復健康無
          望，又可能沿生肌肉功能退化萎縮、神經壞死等問題
          ，需定期進行復健，過程漫長不適，影響日常作息，
          又被告為擔任家庭主婦，及兩造之身分及地位等情，
          認原告所得請求之非財產上損害，以 200 萬元為適
          當，超過此金額範圍以外之請求，即難認為正當。
六、被告另抗辯原告已領取被告所投保之汽車強制責任保險賠償
    金 137 萬元，原告此部分之損害，已經填補而不能再行請
    求等語，按「保險人依本法規定所為之保險給付，視為被保
    險人損害賠償金額之一部分；被保險人受賠償請求時，得扣
    除之。」強制汽車責任保險法第 32 條定有明文。本件原告
    受領之強制保險金 137 萬元，為兩造所不爭執，堪信真實
    ，是被告抗辯應扣除該部分之金額，依前開規定，即屬有據
    。
七、綜上所述，原告得向被告請求賠償之損害為：醫療費用23
    萬 3988 元、增加生活上支出 465 萬 1562 元、勞動能
    力損失 268 萬 3975 元、非財產上損害 200 萬元，共計
    956萬9525元。
八、末按損害之發生或擴大，被害人與有過失者，法院得減輕賠
    償金額，或免除之，民法第 217 條定有明文。又汽車在同
    一車道行駛時，除擬超越前車外，後車與前車之間應保持隨
    時可以煞停之距離。汽車（包括機器腳踏車）行駛時，駕駛
    人應注意車前狀況及兩車併行之間隔，並隨時採取必要之安
    全措施，道路交通規則第 2 條、第 94 條第 1、4 項亦定
    有明文。經查，本件之目擊證人蕭春進於偵查中明確陳稱：
    「……當時我坐在華城路附近等師父來進行工程，發現黃女
    （即被告）駕駛自小客車沿華城路由山下往山上開，到了案
    發地點，黃女將車子停下來讓後方之 2 部機車由右方超越
    後，黃女即撥開左轉方向燈，並由內側車道徐徐前進（該路
    段劃設雙黃線），前輪已超越雙黃線時，由甲○○所駕駛輕
    機車自左後方超越黃女車輛時就發生碰撞；…被告前輪已越
    過雙黃線，告訴人要超車才發生車禍；告訴人已越過雙黃線
    在對向車道逆向行駛要超車；我剛好坐在對面。」有其證詞
    在卷可稽 (見偵查卷第 25、54 頁）核與原告機車於事故發
    生時其倒地位置係位於對向車道靠山壁處之情相符。衡諸常
    理，倘原告確實依上開規定保持車距並注意車前狀況，則原
    告見被告打左邊方向燈並停車時（參見偵查卷第 56 頁），
    依當時情形無不能注意之情事，應可減速停車視被告之行止
    或從被告車右邊通過以避免發生碰撞，然原告仍執意自被告
    駕駛車輛之左邊，駛至逆向車道超車，未採取必要之安全措
    施，就本件車禍，亦難認全無過失。是原告就本件事故之發
    生與有過失，洵堪認定。至於臺灣省臺北縣區車輛行車事故
    鑑定委員會鑑定意見書之鑑定意見「甲○○駕駛輕機車無肇
    事因素」，雖有台灣省車輛行車事故覆議委員會函採取相同
    見解，惟查該鑑定意見書及覆議委員會函均係逕以原告係屬
    對向車為肇事因素說明之判斷，自無從僅以該等意見為有利
    原告之認定。是本件車禍事故，被告疏於注意，未讓直行車
    先行，即貿然在前開劃有分向限制線之路段迴轉，致其車輛
    之左前葉子板不慎撞及同向左後方直行由原告所騎乘車牌號
    碼 DSL-551 號輕型機車之右側車身，為肇事主因。惟原告
    未同時注意車前狀況，採取必要之安全措施對損害之發生，
    亦屬與有過失，經審酌原告與被告過失之程度，認被告對本
    件車禍事故應負 90% 之責任，依民法第 217 條之規定，減
    輕被告之賠償金額為 861 萬 2573 元（元以下四捨五入）
    ，再扣除上揭原告已受領之保險金 137 萬元，認原告得請
    求之金額為 724 萬 2573 元。從而，原告基於侵權行為之
    法律關係，請求被告應給付原告 724 萬 2573 元，及自起
    訴狀繕本送達翌日即 94 年 12 月 17 日起至清償日止，按
    週年利率 5% 計算之法定遲延利息，為有理由，應予准許。
    逾此範圍之請求，為無理由，應予駁回。
九、本件原告勝訴部分，兩造均陳明願供擔保，請准宣告假執行
    及免為假執行，經核於法並無不合，爰各酌定相當之擔保金
    額宣告之。至原告敗訴部分，其假執行之聲請即失所附麗，
    不予准許。
十、本件事證已明，兩造其餘攻擊防禦方法及所提之證據，核與
    判決結果無影響，毋庸再予一一論述，附此敘明。
十一、訴訟費用負擔依據：民事訴訟法第79條。
中　　華　　民　　國　　96　　年　　7 　　月　　25　　日
                  民事第一庭      法　官　朱漢寶
以上正本係照原本作成
如對本判決上訴，須於判決送達後20日內向本院提出上訴狀
中　　華　　民　　國　　96　　年　　7 　　月　　25　　日
                    　　　　　　  書記官　陳彥樺
